【裁判字號】    99,司財管,88
【裁判日期】    990630
【裁判案由】    指定遺產管理人
【裁判全文】
臺灣臺南地方法院民事裁定            99年度司財管字第88號
聲  請  人  財政部國有財產局臺灣南區辦事處臺南分處
法定代理人  乙○○
上列聲請人聲請指定被繼承人甲○○之遺產管理人事件，本院裁
定如下：
    主      文
選任財政部國有財產局臺灣南區辦事處臺南分處為被繼承人甲○
○之遺產管理人。
聲請程序費用新臺幣壹仟元由被繼承人甲○○之遺產負擔。
    理      由
一、按繼承開始時，繼承人之有無不明者，由親屬會議於一個月
    內選定遺產管理人，並將繼承開始及選定遺產管理人之事由
    ，向法院報明；無親屬會議或親屬會議未於前條所定期限內
    選定遺產管理人者，利害關係人或檢察官，得聲請法院選任
    遺產管理人，並由法院依前項規定為公示催告；公示催告期
    限屆滿，無繼承人承認繼承時，其遺產於清償債權，並交付
    遺贈物後，如有剩餘，歸屬國庫；非公用國有財產以財政部
    國有財產局為管理機關， 民法第1177條、第1178條第2項、
    第1185條、國有財產法第12條分別定有明文
二、聲請意旨略以：被繼承人甲○○（生前最後住所：臺南縣安
    定鄉六嘉村六塊寮45號）於民國69年6月22日已行方不明，
    生死不明達10年以上，經本院以99年度亡字第13號民事判決
    宣告被繼承人甲○○於76年6月22日下午12時死亡，其生前
    遺有臺南縣安定鄉○○○段3621地號土地1筆，聲請人經本
    院以97年度財管字第121號民事裁定選任為甲○○之財產管
    理人，因被繼承人甲○○之遺產查無民法第1138條所定繼承
    人得以行使權利，又無民法第1131條所定親屬足資召開親屬
    會議，以定遺產管理人，致遺產迄今閒置，並有失權之虞，
    且民法第1185條明定無人承認繼承之遺產，於清償債權並交
    付遺贈後如有賸餘，應歸屬國庫，聲請人本於國有財產管理
    職務，爰依法聲請本院選任聲請人為被繼承人甲○○之遺產
    管理人等語。
三、經查聲請人主張上開事實，業據提出被繼承人甲○○所有之
    土地建物查詢資料影本1件、本院99年度亡字第13號民事判
    決影本1件為證，並經本院依職權調取本院97年度財管字第1
    21號、99年度亡字第13號卷宗核閱綦詳，聲請人主張堪信為
    真實；復查被繼承人甲○○並無任何繼承人，又未準用民法
    第1177條規定選定遺產管理人，而聲請人為被繼承人之財產
    管理人，故聲請人以利害關係人聲請選任被繼承人之遺產管
    理人，核與上開規定並無不合，應予准許。
四、末查被繼承人甲○○並無任何繼承人，且未準用民法第1177
    條之規定選定遺產管理人，則被繼承人甲○○之遺產，將於
    清償債權，交付遺贈物後，歸屬國庫，即無人繼承之遺產若
    有賸餘，終歸國家所取得，則職司國有財產管理之有關機關
    自係最為適合擔任遺產管理之人，況上開機關就遺產管理之
    有關法律程序亦相當熟悉，為使被繼承人甲○○遺產之處置
    順利進行，本院認選任財政部國有財產局臺灣南區辦事處臺
    南分處為被繼承人甲○○之遺產管理人為適當。
五、依非訟事件法第21條第2項、第24條第1項、民事訴訟法第78
    條，裁定如主文。
中    華    民    國    99    年    6     月    30    日
                      家事法庭  司法事務官  柯雅菱
以上正本證明與原本無異。
如不服本裁定，應於裁定送達後10日內向本院提出抗告狀，並繳
納抗告費新台幣1千元。
中    華    民    國    99    年    7     月    1     日
                                    書記官  劉毓如

司法院資訊處製作；財團法人民間司法改革基金會備份。
